【裁判字號】    96,基簡,1215
【裁判日期】    970124
【裁判案由】    清償債務
【裁判全文】
臺灣基隆地方法院民事判決            96年度基簡字第1215號
原      告  丙○○
被      告  甲○○
訴訟代理人  乙○○
上列當事人間請求清償債務事件，本院於民國97年 1月10日言詞
辯論終結，判決如下：
    主  文
被告應給付原告新臺幣肆拾參萬零捌佰壹拾貳元，及自民國九十
六年十二月九日起至清償日止，按週年百分之五計算之利息。
訴訟費用新臺幣肆仟柒佰肆拾元由被告負擔。
本判決得假執行；但被告如以新臺幣肆拾參萬零捌佰壹拾貳元預
供擔保，免為假執行。
    事實及理由
一、原告起訴主張：被告與訴外人郭耀炯及其等之兄弟姊妹共 6
    人，為訴外人即被繼承人郭振昆之繼承人。郭振昆生前於民
    國86、88年間，前後 3次向臺北縣金山地區農會借款，並分
    別於86年2月27日、86年11月11日、88年1月15日，就其所有
    坐落臺北縣萬里鄉○○里○○段崁腳小段163、90、171地號
    土地，設定本金最高限額新臺幣（下同）1,200,000元、816
    ,000 元、1,920,000元之抵押權。嗣郭耀炯亡歿，其繼承人
    繼承上開債務後，均未依約清償，臺北縣金山地區農會即聲
    請拍賣前揭抵押土地，郭耀炯遂向原告借款，於96年10月 1
    日清償郭振昆積欠臺北縣金山地區農會上開債務合計2,584,
    872元（含本金2,295,945元、利息222,465元、訴訟費用66,
    462元）。郭耀炯與被告及其等之兄弟姊妹共6人，對上開債
    務本應連帶負債還義務，各繼承人相互間則應按應繼分比例
    即6分之1負擔 430,812元，而郭耀炯因無力清償對原告之債
    務，已將其對被告之債權讓與原告，是原告自得依消費借貸
    及債權讓與之法律關係提起本訴，並聲明判決如主文第 1項
    所示。
二、被告則以：對原告之上開主張並無意見，但要求原告於被告
    清償後，必須塗銷上開土地其應繼分比例即6分之1的抵押權
    登記等語抗辯，並聲明駁回原告之訴。
三、原告主張之事實，業據其提出與所述相符之債權額確定暨代
    位清償抵押權隨同移轉證明書 3件及代償證明書、債權讓與
    證明書各1件（以上均為影本）、郭振昆繼承系統表1件為證
    ，復為被告所不爭執，應可信為真實。
四、按繼承人對於被繼承人之債務，負連帶責任；繼承人相互間
    對於被繼承人之債務，除另有約定外，按其應繼分比例負擔
    之。又連帶債務人中之一人，因清償或其他行為，致他債務
    人同免責任者，得向他債務人請求其各自分擔之部分，並自
    免責時起之利息，民法第1153條、第28條第 1項分別定有明
    文。經查：郭振昆死亡時，其繼承人為被告、郭耀炯及其等
    之兄弟姊妹共 6人，有繼承系統表附卷可憑，且被告未為限
    定繼承或拋棄繼承，為被告所自承，則郭振昆對臺北縣金山
    地區農會所負之上開債務共計 2,584,872元，應由全體繼承
    人負連帶清償之責，各繼承人應按應繼分比例6分之1，各自
    負擔 430,812（0000000÷6）元。郭耀炯業將被繼承人郭振
    昆積欠臺北縣金山地區農會之前開債務清償完畢，致全體繼
    承人均同免責任，已如前述，揆諸首開法條之規定，郭耀炯
    本得請求被告給付應分擔之 430,812元，並自免責時（即96
    年10月 1日）起之利息。次按債權人得將債權讓與第三人，
    民法第294條第1項前段規定甚明。郭耀炯既將對被告之上開
    債權讓與原告，從而原告基於債權人之地位請求被告給付43
    0,812元，並自起訴狀繕本送達翌日即96年12月9日起至清償
    日止，按週年5%計算之利息，洵屬有據，應予准許。
五、按法院為終局判決時，應依職權為訴訟費用之裁判，民事訴
    訟法第87條第1 項定有明文。本件訴訟費用即第一審裁判費
    4,740元，由被告負擔。
六、本判決係訴訟標的金額在 500,000元以下，適用簡易程序所
    為被告敗訴之判決，依民事訴訟法第 389條第1項第3款之規
    定，應依職權宣告假執行，並依同法第392條第2項規定，依
    職權宣告被告預供擔保，而免為假執行。
七、結論：原告之訴為有理由，依民事訴訟法第78條、第 389條
    第1項第3款、第392條第2項、判決如主文。
中    華    民    國    97    年    1     月    24    日
                  基隆簡易庭法  官  陳湘琳
以上正本係照原本作成。
對於本件判決如有不服，應於收受送達後20日內向本院提出上訴
書狀，上訴於本院合議庭，並按他造當事人之人數附具繕本。
中    華    民    國    97    年    1     月    24    日
                            書記官  王佩珠


司法院資訊處製作；財團法人民間司法改革基金會備份。
